臺灣臺北地方法院民事裁定
111年度消債清字第34號
聲  請  人  
即債務人    陳芳婷  
代理人      趙興偉律師（法扶律師）
相  對  人  
即債權人    國泰世華商業銀行股份有限公司

法定代理人  郭明鑑  


相  對  人  
即債權人    花旗（台灣）商業銀行股份有限公司


法定代理人  莫兆鴻  
代  理  人  陳正欽  
相  對  人  
即債權人    渣打國際商業銀行股份有限公司

法定代理人  龐維哲  



相  對  人  
即債權人    元大商業銀行股份有限公司


法定代理人  翁健    
代  理  人  黃勝豐  
相  對  人  
即債權人    凱基商業銀行股份有限公司

法定代理人  魏寶生  


相  對  人  
即債權人    星展（台灣）商業銀行股份有限公司


法定代理人  伍維洪  


相  對  人  
即債權人    中國信託商業銀行股份有限公司


法定代理人  利明献  


相  對  人  
即債權人    衛生福利部中央健康保險署

法定代理人  李伯璋  
上列當事人因消費者債務清理事件聲請清算，本院裁定如下：
    主  文
聲請人陳芳婷自民國一一一年三月二十一日下午四時起開始清算
程序。
命司法事務官進行本件清算程序。
    理  由
一、按債務人不能清償債務或有不能清償之虞者，得依本條例所
    定更生或清算程序，清理其債務；債務人對於金融機構負債
    務者，在聲請更生或清算前，應向最大債權金融機構請求協
    商債務清償方案，或向其住、居所地之法院或鄉、鎮、市、
    區調解委員會聲請債務清理之調解，消費者債務清理條例（
    下稱消債條例）第3條、第151條第1項分別定有明文。此係
    採前置協商主義，是債務人於協商程序中，自應本於個人實
    際財產及收支狀況，依最大誠信原則，商討解決方案。如終
    究不能成立協商，於聲請更生或清算時，法院審酌上開條文
    所謂「不能清償或有不能清償之虞」，允宜綜衡債務人全部
    收支、信用及財產狀況，評估是否因負擔債務，而不能維持
    人性尊嚴之最基本生活條件，所陳報之各項支出，是否確屬
    必要性之支出，如曾有協商方案，其條件是否已無法兼顧個
    人生活之基本需求等情，為其判斷之準據。又法院開始清算
    程序之裁定，應載明其年、月、日、時，並即時發生效力。
    法院裁定開始更生或清算程序後，得命司法事務官進行更生
    或清算程序，必要時，得選任律師、會計師或其他適當之自
    然人或法人1人為監督人或管理人，復為同條例第83條第1項
    、第16條第1項所明定。
二、本件聲請意旨略以：聲請人因積欠無擔保債務新臺幣（下同
    ）1,040萬3,687元，雖曾依消債條例之規定，向本院聲請調
    解，惟經調解不成立，顯有不能清償債務之情事。為此，爰
    向本院聲請清算等語。
三、經查：
（一）聲請人主張其有不能清償債務之情事，曾於民國110年2月
      18日具狀向本院聲請調解，經本院以110年度北司消債調
      字第83號消債調解事件受理後，由本院司法事務官於同年
      3月29日召開調解程序，因相對人均未到場，致調解不成
      立等情，聲請人以言詞聲請進入清算程序，有調解程序筆
      錄、調解不成立證明書在卷可參（見上開北司消債調卷第
      54、56頁）；經本院以110年度消債清字第79號清算事件
      受理，於清算事件尚未裁定前，聲請人撤回上開清算聲請
      。嗣復於110年12月3日再度具狀向本院為本件清算聲請，
      應認聲請人於前案業已踐行前置調解程序，本件毋庸再重
      複踐行前置協商或調解程序，是聲請人本件所為清算之聲
      請，程序上核無不合。是以，本院自應綜合聲請人目前全
      部收支及財產狀況，評估其是否已達不能維持符合人性尊
      嚴之最低生活條件，而有「不能清償債務或有不能清償之
      虞」之情形。
（二）聲請人名下無財產，此有全國財產稅總歸戶財產查詢清單
      、新光人壽保險股份有限公司110年12月24日函、臺銀人
      壽保險股份有限公司110年12月24日函、臺灣期貨交易所
      股份有限公司110年12月23日函、臺灣集中保管結算所股
      份有限公司110年12月24日函、遠雄人壽保險事業股份有
      限公司110年12月24日書函、英屬百慕達商安達人壽保險
      股份有限公司台灣分公司110年12月23日函、台灣人壽保
      險股份有限公司110年12月28日函、台新人壽保險股份有
      限公司110年12月28日函、中華郵政股份有限公司110年12
      月28日函、宏泰人壽保險股份有限公司110年12月28日函
      、國泰人壽保險股份有限公司110年12月28日函、中國人
      壽保險股份有限公司110年12月28日函、保誠人壽保險股
      份有限公司110年12月28日函、第一金人壽保險股份有限
      公司110年12月30日函、全球人壽保險股份有限公司110年
      12月30日函、英屬百慕達商友邦人壽保險股份有限公司台
      灣分公司111年1月4日函、元大人壽保險股份有限公司111
      年1月3日函、法商法國巴黎人壽保險股份有限公司台灣分
      公司110年12月28日函、國際康健人壽保險股份有限公司1
      10年12月30日函、南山人壽保險股份有限公司111年1月3
      日函、三商美邦人壽保險股份有限公司111年1月4日函、
      合作金庫人壽保險股份有限公司110年12月30日書函、富
      邦人壽保險股份有限公司111年1月13日陳報狀、安聯人壽
      保險股份有限公司111年3月8日函在卷可稽（見消債補卷
      第33、225、229、231至233、241至271、277至283、287
      至297、337、345頁）。聲請人自陳其目前係擔任彩券行
      職員，每月收入為2萬3,000元等情，有聲請人陳報之薪俸
      袋影本可資證明（見消債補卷第299至309頁）。又聲請人
      並未領取任何社會津貼、補助，有臺北市政府社會局110
      年12月16日函、臺北市政府都市發展局110年12月16日函
      、臺北市中山區公所110年12月16日函、臺北市大同區公
      所110年12月16日函、勞動部勞工保險局110年12月16日函
      、臺北市就業服務處110年12月17日函、臺北市政府民政
      局110年12月17日函及內政部營建署110年12月20日函可憑
      （消債補卷第113至121、129至135頁）。綜上，本院認應
      以聲請人每月收入2萬3,000元，作為計算聲請人目前償債
      能力之依據。
（三）按債務人必要生活費用，以最近一年衛生福利部或直轄市
      政府所公告當地區每人每月最低生活費1.2倍定之，消債
      條例第64條之2第1項定有明文。次按債務人聲請更生或清
      算時所提財產及收入狀況說明書，其表明每月必要支出之
      數額，與本條例第64條之2第1項、第2項規定之認定標準
      相符者，毋庸記載原因、種類及提出證明文件，消債條例
      施行細則第21條之1第3項亦有明定。經查，聲請人自陳其
      目前獨自居住於租屋處即臺北市中山區房屋，並主張其每
      月必要生活費用依臺北市每人每月最低生活費之1.2倍即2
      萬2,418元計算等語（見消債補卷第27頁），有房屋租賃
      契約書為佐（見消債補卷第329頁），堪認聲請人前開每
      月生活費用之必要支出數額為可採，是以聲請人每月收入
      扣除其個人必要生活費用後尚餘582元（計算式：2萬3,00
      0－2萬2,418＝582）可供支配。綜上，聲請人每月收入扣除
      個人必要生活費用後尚餘582元可供支配，業如前述。而
      依債權人所陳報聲請人現積欠之無擔保債務總額為1,297
      萬5,409元（見消債補卷第137至141、157至159、173至17
      4、173至174、183至187、209至213、235至239、273頁）
      ，而聲請人目前僅有扣除個人必要生活費用後每月尚餘之
      582元可供清償，於不加計後續發生之利息、違約金之情
      形下，以目前所得餘額，尚需約1857年（計算式：1,297
      萬5,409元÷582元÷12月≒1857年）始能清償完畢，顯無法
      於聲請人有生之年完成清償，堪認聲請人之經濟狀況已達
      不能清償債務之程度。從而，聲請人處於不能清償之客觀
      經濟狀態，而有藉助清算制度調整其與債權人間之權利義
      務關係而重建其經濟生活之必要。
四、綜上所述，聲請人依其收支及財產狀況，確有不能清償債務
    之情事，致無法與全體債權人達成前置調解，且未經法院裁
    定開始更生程序或許可和解或宣告破產，聲請人復查無消債
    條例第6條第3項、第8條或第82條第2項所定駁回清算聲請之
    事由存在，則債務人聲請清算，應屬有據，爰裁定開始清算
    程序，並命司法事務官進行本件清算程序。
五、爰依首揭法條裁定如主文。
中　　華　　民　　國 　111  　年　　3　　月　　21   　日
                  民事第二庭  法　官　林伊倫
以上正本係照原本作成。
本裁定不得抗告。
本裁定已於111年3月21日下午4時公告。
中　　華　　民　　國 　111  　年　　3　　月　　21   　日
                              書記官　黃品蓉